臺灣高等法院刑事判決　　　　　　　　99年度上易字第2807號
上　訴　人　臺灣板橋地方法院檢察署檢察官
被　　　告　吳明同
上列上訴人因被告竊盜案件，不服臺灣板橋地方法院99年度訴字
第2328號，中華民國99年10月29日第一審判決（起訴案號：臺灣
板橋地方法院檢察署99年度偵字第15409 號），提起上訴，本院
判決如下：
    主  文
原判決附表二、編號6關於99年3月10日竊盜部分撤銷。
吳明同竊盜，累犯，處有期徒刑肆月，如易科罰金，以新臺幣壹
仟元折算壹日。
其餘上訴部分駁回。
    事  實
一、吳明同前有多次竊盜犯行，並於97年2 月29日經臺灣臺北地
    方法院以97年度簡字第705號判處有期徒刑3月，如易科罰金
    以新臺幣（以下同）1,000元折算1日，同年3月31日確定，9
    7年4月10日易科罰金執行完畢。竟不知悔改，意圖為自己不
    法之所有，於99年3月10日下午3時許，在臺北市○○區○○
    路1段268號「好市多」大賣場內，趁賣場人潮擁擠，呂雅蕙
    於購物過程中疏於防備之際，徒手竊取其置於手推車內之紅
    色皮夾1 只（內有中國信託銀行、第一銀行及兆豐銀行提款
    卡、身分證、健保卡、汽機車駕駛執照、統一超商I-CASH儲
    值卡、悠遊卡各1枚及現金3,000元）得手。
二、案經臺北市政府警察局移請臺灣板橋地方法院檢察署檢察官
    偵查起訴。
    理  由
一、證據能力部分：按被告之自白，非出於強暴、脅迫、利誘、
    詐欺、疲勞訊問、違法羈押或其他不正之方法，且與事實相
    符者，得為證據，刑事訴訟法第156條第1項定有明文。又被
    告以外之人於審判外之言詞或書面陳述，除法律有規定者外
    ，不得作為證據，刑事訴訟法第159條第1項固有明文；惟依
    同法第159條之5規定，被告以外之人於審判外之陳述，雖不
    符同法第159之1條至159之4條規定，而經當事人於審判程序
    同意作為證據，法院審酌該言詞陳述或書面陳述作成時之情
    況，認為適當者，亦得為證據；當事人、代理人或辯護人於
    法院調查證據時，知有第159條第1項不得為證據之情形，而
    未於言詞辯論終結前聲明異議者，視為有前項之同意。本判
    決下列所引用被告吳明同自白，並無不法取得之情事，且與
    事實相符；證人即被害人警詢時之陳述及呂雅蕙之失竊報告
    單，則經檢察官及被告表示對於證據能力均無意見，且迄本
    案言詞辯論終結亦未聲明異議者，經本院審酌前開言詞及書
    面陳述作成時之情況，並無違法不當情事，因而認為適當，
    均具有證據能力，合先敘明。
二、有罪（撤銷改判）部分：
    (一)上開事實，業據被告供承在卷（見本院卷第62頁、99年1
      月12日審判筆錄第2至5頁），並經證人即被害人呂雅蕙指
      證綦詳（見99年度偵字第15409 號偵查卷第77、78頁；本
      院卷第29頁），復有呂雅蕙陳明失竊物品項目之失竊報告
      單（見本院卷第31頁）及領回部分失竊物品之贓物認領保
      管單（見本院卷第30頁）各1 件附卷可稽，互核相符，堪
      信被告前開自白為真實。至於證人呂雅蕙於99年3 月10日
      及99年6月2日警詢時，就其置於皮夾內之物品指述雖略有
      出入，惟本院審酌其於99年3月10日下午3時45分製作警詢
      筆錄時，甫發現皮夾失竊未久，或因慌亂致未能仔細清點
      確認，而未逐一敘明該皮夾價值及失竊統一超商I-CASH儲
      值卡及悠遊卡等物，並僅指稱現金金額為2,000 元（見同
      前偵查卷第78頁）；嗣於99年6月2日警詢時，始逐一陳報
      失竊物品項目、金額，並具體指認、領回失竊之統一超商
      I-CASH儲值卡，因認其失竊物品項目及金額應以99年6月2
      日警詢時之指述較為具體可採，起訴書僅依呂雅蕙首次警
      詢之供述，記載被告本件犯罪所得為「皮質紅色女用長夾
      1只，內有中國信託、第一銀行、兆豐銀行等提款卡3張、
      身分證1張、健保卡2張、汽、機車駕照、現金2,000 元等
      財物」，容有誤會，併予更正如本件事實欄所載。本案事
      證明確，被告犯行洵堪認定。
    (二)核被告前開所為，係犯刑法第320條第1項之竊盜罪。又被
      告前有多次竊盜犯行，並於97年2 月29日經臺灣臺北地方
      法院以97年度簡字第705號判處有期徒刑3月，如易科罰金
      以1,00 0元折算1日，同年3月31日確定，97年4 月10日易
      科罰金執行完畢，有本院被告前案記錄表之記載可憑，其
      於該案執行完畢5 年內，故意再犯本件之罪，為累犯，應
      依法加重其刑。原審未及審酌被害人呂雅蕙失竊物品之尋
      獲情形，遽以其指述僅能證明失竊事實，無法證明係被告
      所為，而就前開竊盜部分諭知被告無罪，即有未當，檢察
      官上訴指摘此部分不當，為有理由，自應由本院將該無罪
      判決部分（即99年3 月10日竊盜部分）撤銷改判。爰審酌
      被告前有多次竊盜犯行，素行欠佳，本案得手之財物價值
      雖屬非鉅，然被告利用賣場人潮擁擠，防備不易之際，任
      意下手行竊，造成被害人證件遺失且難以結帳之危害程度
      非輕，並兼衡被告犯罪之動機、目的、手段、所生危害，
      及其於本院審判程序中供承犯行之犯罪後態度等一切情狀
      ，量處如主文所示之刑，並諭知易科罰金之折算標準。
三、無罪（上訴駁回）部分：
    (一)公訴意旨另以：被告分別意圖為自己不法之所有，於附表
      所示之時間、地點，利用賣場人潮擁擠或見被害人將皮包
      置於購物推車選購物品疏於注意之際，徒手竊取各該被害
      人之財物，因認被告另涉犯如附表所示11項之刑法第320
      條第1項竊盜罪嫌云云。
    (二)按犯罪事實應依證據認定之，無證據不得認定犯罪事實；
      不能證明被告犯罪者，應諭知無罪之判決，刑事訴訟法第
      154條第2項及第301條第1項分別定有明文。又事實之認定
      ，應憑證據，如未能發現相當證據，或證據不足以證明，
      自不能以推測或擬制之方法，為裁判基礎（最高法院40年
      台上字第86號判例要旨參照）。且依刑事訴訟法第161 條
      第1 項規定：檢察官就被告犯罪事實，應負舉證責任，並
      指出證明之方法，因此檢察官對於起訴之犯罪事實，應負
      提出證據及說服之實質舉證責任，倘所提出之證據，不足
      為被告有罪之積極證明，或其指出證明之方法，無從說服
      法院以形成被告有罪之心證，基於無罪推定之原則，自應
      為被告無罪判決之諭知（最高法院著有92年度台上字第12
      8 號判例參照）。又認定犯罪事實所憑之證據，雖不以直
      接證據為限，間接證據亦包括在內，然而無論直接或間接
      證據，其為訴訟上之證明，須於通常一般之人不致有所懷
      疑，而得確信其為真實之程度者，始得據為有罪之認定，
      倘其證明尚未達到此一程度，而有合理之懷疑存在時，事
      實審法院復已就其心證上理由予以闡述，敘明其如何無從
      為有罪之確信，因而為無罪之判決，即不得任意指為違法
      （最高法院76年台上字第4986號判例參照）。至於被告則
      無自證無罪之義務，是其否認犯罪所持之辯解，縱無可取
      ，仍不得因此資以為反證其犯罪之論據（參照最高法院91
      年度台上字第4574號判決要旨）。
    (三)公訴人認被告涉有附表所示11次之竊盜犯行，無非係以證
      人即被害人林玲玲、蔡清香、Chiara Cassisa（中文名稱
      費吉亞）、林玲珠、曹瑞雯、詹金玉、張娟娟、謝佳陵、
      林錦珠、黃春珠、白佩倖於警詢中之指證，暨被告曾於警
      詢及偵查初訊供承竊盜為主要論據。訊據被告則於原審及
      本院審判程序中堅決否認如附表所示之竊盜犯行，辯稱其
      於警詢時，因老花眼，難以看清一覽表所載竊盜內容，復
      急於取回扣案之勞力士手錶，乃逕行承認全部竊盜犯行，
      事實上附表所示各該竊盜犯行，確非被告所為等語。
    (四)經查，被告雖於99年5 月25日警詢及偵查初訊時，供承如
      附表所示犯行，然自原審以迄本院準備程序及審理時，則
      均否認附表所示竊盜犯行，有各該筆錄在卷可憑。是以被
      告前後相違之自白內容，究竟何者為真實可採，自應細繹
      其具體之供述內容，並參酌補強證據，詳予審究而為認定
      ，不應逕採被告不利於己之供述結論，認定犯罪事實。次
      查，被告係於99年5月24日下午3時30分許，另案通緝期間
      ，在新北市○○區○○路9 號前，經警盤查緝獲到案，並
      同意接受搜索而簽署自願受搜索同意書後，經警扣得皮鞋
      、手機、茶葉、相機、皮夾、錢包、名片夾、儲值卡、電
      話卡、外幣、禮券、會員卡、手錶、門票及背心、上衣、
      長褲等贓證物品，進而循線查獲其涉有竊盜及偽造文書等
      案件，此有被告簽署之自願受搜索同意書、搜索扣押筆錄
      、扣押物品收據、蒐證照片等件可憑（見同前偵查卷第18
      至48頁）。被告到案後，於同日下午8時23分製作第1次調
      查筆錄時，以精神不濟為由，拒絕進行夜間訊問；嗣於翌
      日（99年5月25日）中午12時28分製作第2次警詢筆錄，經
      警員逐一詢問扣案贓證物品之來源後，同時出示臺北市內
      湖區大賣場被害人一覽表資料計4 項共22項，始供稱承認
      「行竊及冒名簽署」，並於警方製作之一覽表上簽名捺印
      ，有該一覽表資料及警詢筆錄之記載可憑（見同前偵查卷
      第13至16頁、第49至57頁），是以被告雖為供承犯罪之表
      示，然各該竊盜之具體事實並非經由被告供出。又證人即
      本案承辦員警潘文濱雖於原審證稱調取多處發生竊案之賣
      場監視資料，發現有可疑男子，進出賣場時均以左手遮掩
      頭部，並自99年4 月中旬經多次埋伏、鎖定、影像比對及
      跟監後，至同年5 月24日於被告作案後，欲騎車離開新北
      市○○區○○路之大潤發賣場時，始上前逮捕等過程，然
      亦證稱調到的監視器畫面均係被告進出賣場及在賣場內徘
      徊之影像，並非其行竊畫面等語綦詳（見原審卷第57至60
      頁），是依證人潘文濱所述，亦僅能證明被告曾至各該賣
      場。而以被告業經判決確定之竊盜犯行（即原審判決未經
      上訴部分）觀之，其先後於99年3月19日下午1時30分許，
      在臺北市○○區○○路1段268號「好市多大賣場」、5 月
      5日上午10時18分許，在臺北市士林區○○○路47號2樓「
      家樂福大賣場」、5 月19日上午10時許，在前址「家樂福
      大賣場」、2月6日中午12時許，在前址「好市多大賣場」
      、3 月27日上午11時30分許，在前址「好市多大賣場」內
      、4月1日下午3時30分許，在新北市○○區○○路2段228
      號地下一樓「大潤發大賣場」、4月13日上午11時30 分許
      ，在上址「好市多大賣場」多次行竊得手；另於98年8 月
      27日下午4時30分許後某時，在臺北市○○區○○路258號
      「特力屋大賣場」外、99年2 月26日上午11時許後某時，
      在上址「好市多大賣場」外停車場、99年3月6日上午10時
      許後某時，在上址「家樂福大賣場」入口拾得他人遭竊而
      脫離本人持有之物品，均經原審判決確定在案，是以被告
      進出各該賣場甚至多有徘徊之事實，亦難認定其於前述竊
      盜及侵占犯行外，尚有涉及本件附表所示之竊盜犯行。況
      且公訴人就卷附翻拍照片以外之監視畫面，並未提出調查
      ，其確實之時間、地點甚至影像內容均無法認定，遑論在
      證人潘文濱所指該男子以左手遮掩頭部之情形下，能否清
      楚辨識各該影像確定本案被告，更非無疑，自難以其前開
      查緝經過之證詞作為被告確於附表所示時地行竊之佐證。
      至於附表所示各該被害人之警詢指述，則僅及於渠等失竊
      情形，在未能證明被告確於渠等失竊時、地出現於各該被
      害人所在位置，而本案查獲之贓證物品亦與各該被害人之
      失竊物品不同等情形下，亦難據為被告下手竊盜之佐證。
      是以本件尚不得以被告於警詢及偵查初訊時所為與審判程
      序中不符之供述內容，作為不利被告之認定。
    (五)綜上所述，公訴人所舉證據，尚不足以使本院得被告涉犯
      附表所示竊盜犯行之有罪確信，此外，復無其他積極證據
      足證被告該部分犯行，即不能證明被告此部分犯罪。檢察
      官雖以：1.原審依職權傳喚證人潘文濱到庭作證時，並未
      詢及被告自白任意性之問題，亦未勘驗警、偵訊光碟進行
      調查，不應逕以被告審判中之自白，認定其警偵訊自白並
      非出於任意性；2.臺北市政府警察局刑事警察大隊於接獲
      多起臺北市○○區○○路1段268號賣場竊盜報案事件後，
      即清查失竊案件之監視錄影帶，比對發現被告經常進出賣
      場卻未購買任何物品，且進出賣場時均以手遮掩頭部，並
      以車牌號碼BGU-653 號重機車作為代步工具，迨至被告再
      行於新北市○○區○○路上之大潤發賣場竊取他人財物時
      ，警方始上前逮捕，並於上開機車內查獲i-cash卡等物，
      復於被告之住處查獲手機、皮夾、錢包等物，惟以被告平
      日並無正當工作，何能持有扣押物品為由，主張原審未盡
      調查之能事，並指摘原判決此部分不當。惟原審並未否認
      被告警、偵詢自白之任意性，而係以該部分自白欠缺補強
      證據，作為不予採信之理由，並詳述附表所示被害人之指
      述，僅能證明渠等遭竊，而無從據以認定係被告所為，證
      人潘文濱之證詞，亦僅能證明被曾有進出賣場之行為，均
      未達於有罪確信之程度，是原審以不能證明被告有附表所
      示之竊盜犯行，而就該部分為無罪之判決，並無違誤。另
      就被告持有之扣案物品來源是否涉及不法，本應由檢察官
      舉證證明，被告並無舉證來源自證無罪之義務，遑論上訴
      意旨亦未敘明扣案物品與附表所示竊盜犯行之具體關聯為
      何，自難據此臆測被告涉及附表所示竊盜犯行。本案檢察
      官上訴意旨所指，核屬對於原判決理由已說明之證據取捨
      及證明力判斷等合法職權行使，加以爭執，且除首揭有罪
      （撤銷）部分外，亦未提出其他積極之新證據，仍不能使
      本院形成被告此部分有罪之心證，已如前述，是其就此部
      分所提上訴，為無理由，應予駁回。
據上論斷，應依刑事訴訟法第368條、第369條第1項前段、第364
條、第299條第1項前段，刑法第320條第1項、第47條第1項、第4
1條第1項前段，刑法施行法第1條之1，判決如主文。
本案經檢察官曾俊哲到庭執行職務。
中    華    民    國    100   年    1    月    31     日
                  刑事第二十三庭審判長法  官  童有德
                                      法  官  徐蘭萍
                                      法  官  劉方慈
以上正本證明與原本無異。
不得上訴。
                                      書記官  李家敏
中    華    民    國    100   年    1    月    31     日
附表：
┌──┬────┬───┬─────┬──────────────┐
│編號│犯罪時間│被害人│ 犯罪地點 │    犯  罪  所  得          │
├──┼────┼───┼─────┼──────────────┤
│１  │99年2月9│林玲玲│臺北市內湖│黑色皮夾1只，內有信用卡2 張 │
│    │日15時許│      │區○○路1 │、身分證1張、健保卡1張、現金│
│    │        │      │段26 8號「│1萬多元等財物。             │
│    │        │      │好市多大賣│                            │
│    │        │      │場」      │                            │
├──┼────┼───┼─────┼──────────────┤
│２  │99年2月 │蔡清香│臺北市內湖│皮包1只，內有富邦、聯國信託 │
│    │11日17  │      │區○○路1 │等銀行信用卡3張、郵局金融卡 │
│    │時許    │      │段26 8號「│、汽機車駕照、身分證1張、1張│
│    │        │      │好市多大賣│、好事多會員卡、現金14,000元│
│    │        │      │場」      │等財物。                    │
├──┼────┼───┼─────┼──────────────┤
│３  │99年2月 │Chiara│臺北市內湖│紅色皮包1只，內有汽車駕照1張│
│    │11日12  │Cassis│區○○路1 │、居留證1張、健保卡4張、CARI│
│    │時許    │（費吉│段26 8號「│GE銀行信用卡1張、合作金庫提 │
│    │        │亞）  │好市多大賣│款卡1張、現金6,800元等財物。│
│    │        │      │場」      │                            │
├──┼────┼───┼─────┼──────────────┤
│４  │99年3月4│林玲珠│臺北市內湖│皮夾1只，內有台北富邦、中國 │
│    │日15時許│      │區○○路1 │信託、台新等銀行信用卡4張、 │
│    │        │      │段26 8號「│台北富邦、華泰、華南等銀行金│
│    │        │      │好市多大賣│融卡3張、身分證1張、健保卡1 │
│    │        │      │場」      │張、敬老卡1張、教師退休證、 │
│    │        │      │          │汽車駕照1張、現金1,000多元等│
│    │        │      │          │財物。                      │
├──┼────┼───┼─────┼──────────────┤
│５  │99年3月8│曹瑞雯│同上      │咖啡色長條型皮包1只，內有合 │
│    │日（起訴│      │          │作金庫、中華郵政、台新銀行等│
│    │書誤載為│      │          │提款卡3張、身分證1張、健保卡│
│    │9日）11 │      │          │1張、汽、機車駕照、現金     │
│    │時30分許│      │          │15,000元等財物。            │
├──┼────┼───┼─────┼──────────────┤
│６  │99年3月 │詹金玉│同上      │皮包1只，內有玉山、中國信託 │
│    │17日14  │      │          │等信用卡2張、內湖、汐止農會 │
│    │時15分許│      │          │金融卡2張、身分證1張、健保卡│
│    │        │      │          │1張、住家及汽車鑰匙等財物。 │
├──┼────┼───┼─────┼──────────────┤
│７  │99年3月 │張娟娟│同上      │綠色長方形皮夾1只，內有身分 │
│    │23日    │      │          │證1張、健保卡1張、駕照1張、 │
│    │        │      │          │信用卡2張、金融卡1張、禮券及│
│    │        │      │          │現金15,000元等財物。        │
├──┼────┼───┼─────┼──────────────┤
│８  │99年3月 │謝佳陵│同上      │行動電話1具（SAMSUNG ANYCALL│
│    │27日10  │      │          │廠牌GT-S5230型號、白色、序號│
│    │時許    │      │          │：0000 00000000000）。      │
├──┼────┼───┼─────┼──────────────┤
│９  │99年4月7│林錦珠│同上      │米色底咖啡色邊皮夾1只（coach│
│    │日12時30│      │          │廠牌），內有新光三越、中國信│
│    │分許    │      │          │託、台新銀行等信用卡3張、合 │
│    │        │      │          │作金庫、第一銀行等金融卡2張 │
│    │        │      │          │、健保卡1張、現金5,000多元等│
│    │        │      │          │財物。                      │
├──┼────┼───┼─────┼──────────────┤
│１０│99年4月9│黃春珠│同上      │銀灰色皮包1只，內有中國信託 │
│    │日12時15│      │          │、富邦銀行等信用卡2 張、身分│
│    │分許    │      │          │證1張、汽機車駕照、好市多會 │
│    │        │      │          │員卡1張等財物。             │
├──┼────┼───┼─────┼──────────────┤
│１１│99年4月 │白佩倖│同上      │淺褐色皮包1只，內有國泰世華 │
│    │16日12  │      │          │、中國信託等信用卡3張、國泰 │
│    │時35分許│      │          │世華銀行金融卡1張、身分證1張│
│    │        │      │          │、健保卡2張、汽機車駕照2張、│
│    │        │      │          │好市多會員卡1張、現金約6,000│
│    │        │      │          │元等財物。                  │
└──┴────┴───┴─────┴──────────────┘